【裁判字號】    90,交上訴,86
【裁判日期】    901211
【裁判案由】    業務過失致死
【裁判全文】
臺灣高等法院高雄分院刑事判決                      九十年度交上訴字第八六號
    上  訴  人
    即  被  告  乙○○
    選任辯護人  許清連
                林鴻駿
                鄭淑貞
右上訴人因業務過失致死案件，不服臺灣高雄地方法院九十年度交訴字第一一四號中
華民國九十年九月十八日第一審判決（起訴案號：臺灣高雄地方法院檢察署九十年度
偵字第四四六四號），提起上訴，本院判決如左：
      主  文
原判決撤銷。
乙○○從事業務之人，因業務上之過失致人於死，處有期徒刑壹年貳月。
      事  實
一、乙○○係永貿交通有限甲司司機，以駕駛曳引車為其主要業務，為從事業務之人
    ，曾於民國七十六年因業務過失致死案件，經台灣新竹地方法院判處有期徒刑六
    月，緩刑二年，又於八十一年間因業務過失致死案件，經台灣台南地方法院判處
    有期徒刑八月，緩刑三年確定，竟不知警惕，於九十年二月二十三日下午四時二
    十分許，駕駛車牌號碼ＸＮ─九七九號曳引車，沿高雄縣鳳山市○○○路由鳳山
    往高雄市方向行駛，行經該路與光遠路之行人穿越道，再至該路與黃埔路三十二
    巷無號誌交岔路口時，本應注意依行車速限四十甲里行駛及注意車前狀況，且行
    近行人穿越道及無號誌之交岔路口，應減速慢行，作隨時停車之準備，而依當時
    天候晴朗、日間光線充足、無障礙物、路況良好，並無不能注意之情事，竟貿然
    以時速六十五甲里以上超速行駛，適雷立松騎乘腳踏車自右方黃埔路三十二巷口
    駛出欲橫越中山東路，亦疏未注意車前狀況，乙○○乃煞車閃避不及，致曳引車
    左前保險桿碰撞雷立松之腳踏車，雷立松人車倒地，因而受有氣胸、肋骨骨折等
    嚴重傷害，經送醫後，於同日下午五時不治死亡。
二、案經乙○○於犯罪尚未經發覺前向到場處理員警自首而接受裁判，再由高雄縣警
    察局鳳山分局報告台灣高雄地方法院檢察署檢察官偵查起訴。
    理  由
一、訊之上訴人即被告乙○○對於右揭事實坦承不諱，並有交通事故調查報告表及現
    場照片十張附卷可稽，再參以交通事故調查報告表及現場照片所示，中山東路與
    黃埔路三十二巷交岔路口未設有號誌，緊鄰該交岔路口前之中山東路與光遠路劃
    設有行人穿越道，且該地限速為時速四十分里，另被告駕駛之曳引車於現場留下
    長達二十五點八甲尺之煞車痕，始於中山東路與光遠路行人穿越道前，終於中山
    東路與黃埔路三十二巷口，依上各情判斷，被告駕車行近行人穿越道及無號誌之
    交岔路口，未減速慢行，作隨時停車之準備，而仍以時速六十五甲里以上超速行
    駛，至為明確。
二、按行車速度，應依標誌之規定，不得超速行駛；汽車行駛時，駕駛人應注意車前
    狀況；且汽車行駛至無號誌之交岔路口，應減速慢行，作隨時停車之準備；再汽
    車行近行人穿越道前，應減速慢行；道路交通安全規則第九十三條、第九十四條
    第二項及第一百零三條分別定有明文。被告領有駕駛執照，當知注意上開規定，
    而依當時情況，天候晴朗、日間光線充足、無障礙物、路況良好，有交通事故調
    查報告表及現場照片足參，復無不能注意之情事，竟貿然以時速六十五甲里以上
    超速行駛，且疏未注意被害人騎乘腳踏車自右方巷口駛出欲橫越道路，因而煞車
    閃避不及，乃撞及被害人倒地，致被害人受有肋骨骨折、氣胸等傷害，送醫不治
    死亡，被告有過失責任至明。被告辯護人辯稱被害人突然自巷口穿越道路，被告
    實無法預見等語，尚無可採。另被害人雖亦疏未注意車前狀況，同有過失責任，
    但無礙被告之過失責任。又被害人遭被告駕車撞擊後，經送醫不治死亡，亦經檢
    察官督同檢驗員相驗屬實，製有相驗筆錄、相驗屍體證明書、驗斷書各一份在卷
    可憑，被害人之死亡與被告駕車過失間有因果關係亦明。從而被告業務過失致死
    犯行堪以認定。
三、被告係永貿交通有限甲司司機，以駕駛曳引車為其主要業務，為從事業務之人，
    業經被告供述在卷。核被告所為，係犯刑法第二百七十六條第二項之業務過失致
    死罪。又被告於犯罪尚未經發覺前向到場處理員警自首而接受裁判，有交通事故
    調查報告表及高雄縣警察局鳳山分局司法警察處理變死案件初步調查報告表記載
    可憑，應依刑法第六十二條前段減輕其刑。
四、原審據以論處被告罪刑，固非無見，惟查被害人疏未注意車前狀況，同有過失責
    任，已如前述，原審判決漏未論述，尚有未洽。被告上訴意旨以原審漏未審酌被
    害人與有過失，且原判決量刑過重，為有理由，自應由本院將原判決撤銷改判。
    爰審酌被告曾於民國七十六年因業務過失致死案件，經台灣新竹地方法院判處有
    期徒刑六月，緩刑二年，又於八十一年間因業務過失致死案件，經台灣台南地方
    法院判處有期徒刑八月，緩刑三年確定，有台灣高等法院被告全國前案紀錄表、
    台灣高雄地方法院檢察署刑案資料查註紀錄表、台灣新竹地方法院七十六年交訴
    字第七十七號刑事判決及台灣台南地方法院八十一年交訴字第二七三號刑事判決
    在卷可佐，竟不知警惕，再因駕車超速行駛及疏未注意車前狀況肇事，足見其駕
    駛車輛顯有輕率之情。惟被害人亦有過失責任，且被告已賠償被害人之喪葬費用
    ，復經證人即榮民服務處組長黃國松在原審證述無誤，並有和解書一紙附卷可按
    ，被告犯後態度尚佳等一切情狀，量處有期徒刑一年二月。
據上論結，應依刑事訴訟法第三百六十九條第一項前段、第三百六十四條、第二百九
十九條第一項前段、刑法第二百七十六條第二項、第六十二條前段、罰金罰鍰提高標
準條例第一條前段，判決如主文。
本案經檢察官彭南雄到庭執行職務。
中    華    民    國      九十      年      十二      月      十一      日
                              臺灣高等法院高雄分院刑事第二庭
                                  審判長法官  曾永宗
                                        法官  邱永貴
                                        法官  郭玫利
右正本證明與原本無異。
如不服本判決，應於判決送達後十日內向本院提出上訴狀，其未述理由者並應於提
出上訴狀後十日內向本院補提理由書（應附繕本)。
                                      書記官  高惠珠
中    華    民    國      九十      年      十二      月       十三     日
附錄本件論罪科刑法條
刑法第二百七十六條：
因過失致人於死者，處二年以下有期徒刑、拘役或二千元以下罰金。
從事業務之人，因業務上之過失犯前項之罪者，處五年以下有期徒刑或拘役，得併科
三千元以下罰金。
                                                                       ｋ


司法院資訊處製作；財團法人民間司法改革基金會備份。
